【裁判字號】    90,易,2655
【裁判日期】    901204
【裁判案由】    背信等
【裁判全文】
臺灣板橋地方法院刑事判決                          九十年度易字第二六五五號
    公  訴  人  臺灣板橋地方法院檢察署檢察官
    被      告  乙○○
右列被告因背信等案件，經提起公訴（九十年度偵字第八Ｏ八九號），爰判決如左：
    主  文
乙○○犯業務侵占罪，處有期徒刑捌月，緩刑肆年。
被訴背信部分無罪。
    事  實
乙○○係位於台北縣永和市○○路○段六七、六九號地下一樓之台育證券股份有限公
司永和分公司（下稱台育公司）之營業員，係從事業務之人，甲○○於民國（下同）
八十六年八月間於該公司開立帳號00000000000之帳戶，並概括授權乙○
○代為買賣股票，先後依乙○○之指示匯入該帳戶共新台幣（下同）一百三十萬元，
然因乙○○投資結果，至同年十一月間，即虧損八十萬元，甲○○即於八十六年十一
月間與乙○○約定，其帳戶內現存剩餘之股票（以購入之股價計算，約價值五十萬元
）保留由甲○○自行決定處理方式，乙○○不得再代為交易。然乙○○竟於八十八年
三月間，意圖為自己不法之所有，擅自將其業務上所持有甲○○之股票賣出得款花用
，經偵查起訴。
   理   由
一、右揭事實，業據被告乙○○坦承不諱，核與證人甲○○到庭證述情節大致相符，
    復有台育公司買賣對帳單、被告於八十六年十一月二十三日所立載明願於二年內
    逐月攤還甲○○八十萬元之承諾書二紙、同意書一紙等在卷可稽。
二、被告乙○○係犯刑法第三百三十六條第二項之業務侵占罪。爰審酌被告之犯罪動
    機、目的、手段，及其品性、生活狀況、大學畢業之智識程度、犯罪所生之損害
    為五十萬元非輕，及犯罪後坦承犯行，並與甲○○達成和解，尚待履行，態度非
    惡等一切情狀，量處如主文所示之刑。又被告前未曾受有期徒刑以上刑之宣告，
    有刑案紀錄表可參，因一時失慮，偶罹刑典，事後已坦承犯行，深具悔意，經此
    刑之宣告後，應知警惕而無再犯之虞，本院因認暫不執行其刑為當，予以宣告緩
    刑四年，用啟自新。
三、公訴意旨另以：被告乙○○意圖謀取自己業績之不法利益，於八十六年八月間至
    十一月間止，未經甲○○之同意，違背其職務，利用甲○○之資金為「股票當沖
    交易」，致甲○○遭受八十萬元之財產上損害，期間甲○○曾多次詢問所購買支
    股票種類及數量，乙○○以各種理由推託始終未告知，直至同年十一月甲○○接
    獲台育公司買賣對帳單，始知上情，因認被告涉犯刑法第三百四十二條第一項之
    背信罪嫌。
四、被告否認背信犯行，辯稱：我都是根據公司每天的股市分析去買賣，甲○○有概
    括授權我可以彈性作短線，我認為我是盡心作，但沒有作好，我錯在沒有每日向
    她回報交易結果，但我認為她是全權委託我，而且公司會寄對帳單給她，我自己
    並沒有投資股票，也沒有要損害甲○○財產的意思，這八十萬元的虧損部分，我
    已經還了五萬元，等案件確定後，發還的保證金五萬元也要還給她，從明年三月
    開始會按月清償五千元等語。
  (一)證人甲○○到庭結證稱：一開始我們是有商量過某些股票如有賺錢就可以賣，之
    前的做法是只要被告要我匯錢，我就匯，但買哪幾家的股票沒有說，何時買進賣
    出，我也都讓他決定，沒有限定等語（見本院九十年九月二十日訊問筆錄），足
    認被告所辯，係經概括授權決定股票之買賣種類、時間等節，並非無稽。
  (二)次查：被告係大學國貿系畢業，自八十三年起擔任證券營業員、期貨業務員，為
    領有合格證照之業務人員，並於八十四年初起任職台育公司，此有台育公司人事
    資料卡可稽，足認被告非無投資之背景知識及能力。又依照卷附台育公司有價證
    券買賣對帳單，大部分之股票確實係低價買入，高價賣出，是並無積極證據證明
    被告於為甲○○買賣股票時，係基於為自己或第三人不法之利益或損害甲○○利
    益之主觀意圖，而為違背任務之行為。綜上，被告基於其對於股市之了解及分析
    ，而為甲○○處理投資股票事務，雖最終之投資結果造成甲○○財產八十萬元之
    虧損，然投資均有風險存在，尚無法以該虧損之結果，逕行推論被告之背信罪嫌
    ，此部份犯罪嫌疑尚屬不足，應為無罪之諭知。
據上論斷，應依刑事訴訟法第二百九十九條第一項前段、第三百零一條第一項，刑法
第三百三十六條第二項、第七十四條第一款，罰金罰鍰提高標準條例第一條前段，
判決如主文。
中      華      民      國    九十      年    十二    月      四      日
                                          法  官  蕭  一  弘
右正本證明與原本無異。
如不服本判決，應於判決送達後十日內，向本院提出上訴狀。
                                          書記官  郭  玉  芬
中      華      民      國    九十      年     十二     月      十      日
附錄法條
刑法第三百三十六條
對於公務上或因公益所持有之物，犯前條第一項之罪者，處一年以上七年以下有期徒
刑，得併科五千元以下罰金。
對於業務上所持有之物，犯前條第一項之罪者，處六月以上五年以下有期徒刑，得併
科三千元以下罰金。
前二項之未遂犯罰之。


司法院資訊處製作；財團法人民間司法改革基金會備份。
